【裁判字號】    99,交易,515
【裁判日期】    991028
【裁判案由】    過失傷害
【裁判全文】
臺灣臺中地方法院刑事判決            99年度交易字第515 號
公  訴  人  臺灣臺中地方法院檢察署檢察官
被      告  甲○○
上列被告因過失傷害案件，經檢察官提起公訴（99年度偵字第79
0 號），本院判決如下：
    主    文
甲○○因過失傷害人，處罰金新臺幣壹萬伍仟元，如易服勞役，
以新臺幣壹仟元折算壹日。
    犯罪事實
一、甲○○於民國98年間尚未考領普通重型機車駕駛執照，於同
    年11月1 日上午不詳時許，無照騎乘其友人陳逸青所有之車
    牌號碼MYZ-829 號重型機車，並於該機車後座搭載其子洪陽
    斌，該機車前腳踏板上則置有紙箱（其內裝載重達約10公斤
    西瓜等物），沿臺中縣大雅鄉○○路由北往南方向行駛，迄
    同日上午6 時許，途經臺中縣大雅鄉○○路○段與文化路無
    號誌（丁字）岔路口，欲右轉中清路四段，本應注意汽車行
    駛時之車前狀況，並隨時採取必要之安全措施，亦應注意機
    器腳踏車附載人員或物品，附載坐人後，除零星物品不影響
    駕駛人及附載人員之安全者外，不得另載物品，且依當時天
    候晴、日間自然光線、路面為乾燥、無缺陷、無障礙物之柏
    油路面、視距良好等情形，並無不能注意之情事，竟疏於注
    意及此，貿然於上開路口之文化路由北向南車道右轉欲進入
    中清路四段由東向西車道，適有乙○○騎乘車牌號碼OBC-49
    3 號重型機車，沿中清路四段由西向東車道對向駛來，至上
    開岔路口欲左轉文化路，亦疏未注意遵守汽車行駛至岔路口
    左轉彎時，應行至岔路口中心處左轉，並不得佔用來車道搶
    先左轉，而貿然提前左轉駛越分向限制線，進入對向車道，
    致乙○○迨見甲○○所騎乘之車輛閃煞皆不及，甲○○騎乘
    之前揭機車前車頭遂撞擊乙○○駕駛前揭之機車左側車身，
    乙○○因而人車倒地，並受有前胸及左小腿挫傷等傷害。
二、案經乙○○訴由臺灣臺中地方法院檢察署檢察官偵查起訴。
    理    由
一、按被告以外之人於審判外之言詞或書面陳述，除法律有規定
    者外，不得作為證據，刑事訴訟法第159條第1項定有明文，
    此乃傳聞證據之排除法則。又傳聞法則之重要理論依據，在
    於傳聞證據未經當事人之反對詰問予以核實，乃予排斥，惟
    若當事人已放棄對原供述人之反對詰問權，於法院審判時表
    明同意該等傳聞證據可作為證據，基於證據資料愈豐富，愈
    有助於真實發現之理念，並貫徹刑事訴訟法修法加重當事人
    進行主義之精神，確認當事人對於證據能力有處分權之制度
    ，傳聞證據經當事人同意作為證據，法院認為適當者，亦得
    為證據。另當事人於調查證據時，對於傳聞證據表示「沒有
    意見」、「對於證據調查無意見」，而未於言詞辯論終結前
    聲明異議，應視為已有將該等傳聞證據採為證據之同意，此
    刑事訴訟法第159條之5定有明文。查本案所引之下列證據，
    均據被告甲○○對證據能力表示「沒有意見」，亦未於本案
    言詞辯論終結前聲明異議，則本院審酌該等證據並無違法取
    證或證明力顯然過低之情事，均得採為證據。
二、訊據被告甲○○固坦承於其於本件車禍發生時並未考領有普
    通重型機車駕駛執照，且其當時機車後座載有1 名男童，機
    車前座則置有物品等情，惟矢口否認有何過失傷害之犯行，
    辯稱：告訴人自己車速過快，且闖入伊當時行進之車道，導
    致煞車不及，才會自己跌倒，伊並沒有碰撞到告訴人之機車
    ，又伊當時有載小孩、物品，所以伊的車速已經很慢了，要
    怎麼注意告訴人云云，然查：
  (一)被告確有於98年11月1 日上午不詳時許，無照騎乘其友人陳
    逸青所有之車牌號碼MYZ-829 號重型機車，並搭載其子洪陽
    斌，該機車前腳踏板上則置有紙箱（其內裝載重達約10公斤
    西瓜等物），沿臺中縣大雅鄉○○路由北往南方向行駛，迄
    同日上午6 時許，途經臺中縣大雅鄉○○路○段與文化路無
    號誌岔路口，並於上開路口之文化路由北向南車道右轉欲進
    入中清路四段由東向西車道，而告訴人亦於上揭時、地騎乘
    車牌號碼OBC-493 號重型機車，沿中清路四段由西向東車道
    對向駛來，至上開岔路口欲左轉文化路時，發生人車倒地之
    交通事故，告訴人並受有前胸及左小腿挫傷乙節，為被告所
    不爭執，並經告訴人於警詢時指述、及偵訊中、本院審理中
    結證在卷，復有告訴人提供之大雅澄清醫院診斷證明書、道
    路交通事故現場圖、道路交通事故調查報告表(一)、(二)、臺中
    縣警察局豐原分局大雅交通分（小）隊處理道路交通事故談
    話記錄表、臺中縣警察局道路交通事故當事人登記聯單、現
    場照片共10紙（見98年度他字第6080號偵查卷第4 、21至26
    、28至33頁）在卷可資佐證，上開事實部分應堪認定。
  (二)被告雖以前詞置辯，然告訴人乙○○於警詢時指稱：伊沿中
    清路四段西往東欲左轉進入文化路，被告從伊左側由文化路
    轉出來，雙方因而發生擦撞等語（見98年度他字第6080號偵
    查卷第24頁）；復於本院審理時證稱：伊當時其機車左轉文
    化路口，被告是直行車，伊確實不當轉彎，但被告車速過快
    ，導致無法煞車，所以撞到伊，且伊當時有先看到被告，並
    大喊跟她示警，但被告仍衝撞到伊機車正中央前腹部，之後
    伊機車就倒地等語（見本院卷第49頁），且被告於警詢時、
    偵查時均對於其與告訴人所騎乘之重型機車發生車禍乙節並
    不爭執（見98年度他字第6080號偵查卷第23、40頁），再依
    案發當時臺中縣警察局豐原分局大雅交通分（小）隊警員分
    別對被告與告訴人所製作之道路交通事故談話紀錄表內容可
    知，被告表示車輛第一次撞擊部分及車損情形係該車前車頭
    ，告訴人則表示車輛第一次撞擊部分及車損情形係該車左側
    車身受損，就雙方所述碰撞之位置而言，核與起訴書所載之
    犯罪事實大致相符，另有現場照片（見98年度他字第6080號
    偵查卷第29至33頁）在卷可證，足認被告所騎乘之前開重型
    機車於上開時間、地點確實有與告訴人發生碰撞。至被告於
    本院審理時翻異供詞，空言辯稱其並沒有碰撞到告訴人之機
    車云云，實屬卸責之詞，不足採信。
  (三)按汽車行駛時，駕駛人應注意車前狀況及兩車併行之間隔，
    並隨時採取必要之安全措施；次按機器腳踏車附載人員或物
    品，附載坐人後，不得另載物品。但零星物品不影響駕駛人
    及附載人員之安全者，不在此限，道路交通安全規則第94條
    第3項、同規則第88條第1項第3款分別定有明文。被告雖於
    本件事故發生時未考領重型機車駕駛執照，惟此係一般人成
    年人應注意並能注意之義務，則被告騎乘上開重型機車行經
    本件肇事地點即無號誌岔路口，理應知悉上開交通安全規則
    ，且當時天氣晴，日間有自然光線，視距良好，道路舖有柏
    油，路況正常，並無障礙物或其他缺陷，此觀肇事車禍現場
    照片10張（見98年度他字第6080號偵查卷第29至33頁）甚明
    ，又依被告智識、能力等情，亦無不能注意之情事，惟被告
    竟於本件交通事故發生時，在其所騎乘之上開重型機車已搭
    載其子洪陽斌之情況下，又附載非零星物品即裝有重達約10
    公斤西瓜之紙箱（見98年度他字第6080號偵查卷第32頁編號
    8 照片），此亦據被告於警詢時、本院審理時均供陳在卷（
    見98年度他字第6080號偵查卷第23頁、本院卷第50至51頁）
    ，核與證人即告訴人乙○○證述情節相符，並有前開現場照
    片10張在卷可稽，是被告所騎乘之普通重型機車附載坐人外
    ，另於機車前踏板上載有重達約10公斤西瓜之紙箱，除已違
    反上開交通安全規則，亦增加被告騎乘重型機車操作上之困
    難，且導致被告因注意於附載人員安全，及注意其違規附載
    於該機車前踏板上非零星物品，而分散其專於注意車前狀況
    之情形，被告顯然疏於注意車前狀況，其駕駛行為自有過失
    。況本件車禍肇事責任經送臺灣省車輛行車事故覆議鑑定委
    員會覆議鑑定結果，亦認被告駕駛重型機車，行經無號誌岔
    路口，未充分注意車前狀況，為肇事次因，有該鑑定委員會
    99 年5月14日覆議字第990563號鑑定意見書附卷可考（見99
    年度偵字第790 號偵查卷第21至22頁），適同於本院前揭認
    定，益足為證。是被告所辯其無過失云云，亦顯非可採。
  (四)再告訴人乙○○確因本件車禍受有前開傷害，已詳如前述，
    是被告之過失行為與告訴人所受傷害結果間，顯有具有相當
    因果關係。至告訴人騎乘前揭重型機車，行經本件肇事地點
    即無號誌岔路口，左轉時為行至該岔路口中心處轉彎不當等
    情形，業據告訴人於本院審理時自承在卷（見本院卷第49頁
    ），且經臺灣省車輛行車事故鑑定委員會覆議意見表鑑定結
    果認為係肇事主因，惟此僅屬告訴人對本件事故之發生亦與
    有過失，仍難免除被告於本件肇事之過失責任，附此敘明。
    是被告過失傷害之犯罪事證已臻明確，其犯行洵堪認定，應
    依法論罪科刑。
三、核被告甲○○所為，係犯刑法第284條第1項前段之過失傷害
    罪。被告於駕車肇事致告訴人受傷時，尚未考領有普通重型
    機車駕駛執照乙節，業據被告於偵查中、本院審理時均坦承
    在卷，其無照騎乘重型機車肇事，因而致人受傷，依法應負
    刑事責任，應依道路交通管理處罰條例第86條第1 項之規定
    加重其刑。爰審酌被告於98年9月3日間，亦因無照駕駛重型
    機車肇事而致人受傷，且經本院就被告該部分之過失傷害案
    件，於99年10月13日以99年度交易字第512 號判決判處拘役
    35日在案，此有臺灣高等法院被告前案紀錄表、本院99年度
    交易字第512號刑事判決各1份存卷可按，惟被告復於99年11
    月1 日上午不詳時許，因本件過失駕駛行為，致告訴人受有
    上述傷害，顯見被告對於騎乘重型機車行駛於道路上，缺乏
    小心謹慎之行車態度，且其迄今尚未與告訴人達成和解，暨
    其否認犯行之犯後態度等情，然兼衡被告並無有期徒刑以上
    之前科紀錄，有前揭被告前案紀錄表附卷可稽，素行尚可，
    又被告於本件交通事故之過失程度僅為肇事次因，告訴人於
    本件事故所受傷勢狀況非重，而告訴人本身就本件車禍之發
    生亦與有過失，為肇事主因等一切情狀，量處如主文所示之
    刑，並諭知易服勞役之折算標準。
據上論斷，應依刑事訴訟法第299條第1項前段，刑法第284條第1
項前段、第42條第3項前段，道路交通管理處罰條例第86條第1項
，刑法施行法第1條之1第1項、第2項前段，判決如主文。
本案經檢察官丙○○到庭執行職務。
中    華    民    國    99    年    10    月    28    日
                  刑事第二庭  審判長法  官 鄭永玉
                                    法  官 施慶鴻
                                    法  官 潘曉玫
以上正本證明與原本無異。
如不服本判決應於收受判決後10日內向本院提出上訴書狀，並應
敘述具體理由；其未敘述上訴理由者，應於上訴期間屆滿後20日
內向本院補提理由書 (均須按他造當事人之人數附繕本)「切勿
逕送上級法院」。
告訴人或被害人對於判決如有不服具備理由請求檢察官上訴者，
其上訴期間之計算係以檢察官收受判決正本之日期為準。
                                    書記官 陳錫威
中    華    民    國    99    年    10    月    28    日
附錄本案論罪科刑法條
刑法第284條第1項：
因過失傷害人者，處六月以下有期徒刑、拘役或五百元以下罰金
。致重傷者，處一年以下有期徒刑、拘役或五百元以下罰金。

司法院資訊處製作；財團法人民間司法改革基金會備份。
